最高法院民事判決　　　　　　　　　一○○年度台再字第六號
再 審原 告　羅自坤
訴訟代理人　陳冠宇律師
再 審被 告　簡元城
訴訟代理人　簡文玉律師
再 審被 告　安泰商業銀行股份有限公司
上 列一 人
法定代理人　丁予康　住同上
上列當事人間請求拆屋還地等事件，再審原告對於中華民國九十
九年七月十五日本院判決（九十九年度台上字第一二六九號），
提起再審之訴，本院判決如左：
    主  文
再審之訴駁回。
再審訴訟費用由再審原告負擔。
    理  由
本件再審原告主張本院九十九年度台上字第一二六九號確定判決
（下稱原確定判決）有民事訴訟法第四百九十六條第一項第一款
適用法規顯有錯誤之情形，對之提起再審之訴，係以：原確定判
決錯誤適用民法第九百四十五條之規定與本院三十二年上字第二
七六九號判例及行政法院八十四年度判字第二七五四號判決，未
詳究伊於前訴訟程序第二審已提出土地四鄰證明書，證明伊自民
國五十九年十一月三十日拆除原眷舍，重建為獨立住宅，因任職
關係而配住之使用借貸關係消滅，符合因新事實變為以建築房屋
為目的而占有系爭土地，縱伊配偶曾受配住眷舍，使用借貸之標
的物僅限於房屋，不及系爭土地，伊仍係在他人土地上有建築物
，以行使地上權之意思，占有系爭土地；伊於前訴訟程序第二審
提出土地登記第二類謄本，證明再審被告安泰商業銀行股份有限
公司（下稱安泰銀行）之地上權已不存在，原確定判決未加審酌
，遽行判決，有消極不適用本院二十八年上字第二二五○號、三
十年上字第八六四號、四十三年台上字第一二號、六十九年台上
字第七七一號及七十九年度第一次民事庭會議決議；前訴訟程序
第一審、第二審未述及「對於使其占有之人盡其通知義務」之事
實，第三審違反民事訴訟法第四百七十六條第一項及本院六十年
台上字第二○八五號判例，依職權斟酌此當事人未主張之事實，
顯有認作主張之違法云云，為其論據。惟查占有人在他人土地上
有建築物或其他工作物或竹木，可能係基於侵權行為之意思，亦
可能基於越界建築使用，亦或界址不明致誤認他人土地為自己所
有，或因不知為他人土地而誤為占有使用……等等，原因多端，
尚難僅以占有人在他人土地上有建築物之客觀事實，即認占有人
係基於行使地上權之意思而占有。再審原告未舉證證明其主觀上
有以行使地上權之意思而占有系爭土地及通知使其占有之人，原
確定判決本於確信見解，維持前訴訟程序第二審判決，否准再審
原告依時效取得地上權之登記請求，尚無適用法規顯有錯誤之情
形，亦無認作主張情事。其次，確定判決消極的不適用法規，顯
然影響裁判者，依司法院大法官會議釋字第一七七號解釋意旨所
示，固屬民事訴訟法第四百九十六條第一項第一款所定適用法規
顯有錯誤之範圍，應許當事人對之提起再審之訴，以貫徹憲法保
障人民權益之本旨。惟如確定判決消極的不適用法規，對於裁判
顯無影響者，即不得遽為再審理由。準此，安泰銀行之地上權果
於前訴訟程序第二審言詞辯論終結前即已不存在，再審原告反訴
請求確認其地上權不存在，即無確認利益，而不影響原確定判決
之結果。再審論旨指摘原確定判決適用法規顯有錯誤，聲明廢棄
，非有理由。
據上論結，本件再審之訴為無理由。依民事訴訟法第七十八條，
判決如主文。
中    華    民    國  一○○  年    一    月  二十一  日
                      最高法院民事第二庭
                          審判長法官  吳  正  一  
                                法官  葉  勝  利  
                                法官  阮  富  枝  
                                法官  黃  秀  得  
                                法官  魏  大  喨  
本件正本證明與原本無異
                                      書  記  官  
中    華    民    國  一○○  年    一    月  三十一  日
                                                    M